【裁判字號】    98,訴,529
【裁判日期】    980624
【裁判案由】    家暴傷害等
【裁判全文】
臺灣桃園地方法院刑事判決               98年度訴字第529號
公  訴  人  臺灣桃園地方法院檢察署檢察官
被      告  乙○○
上列被告因家暴傷害等案件，經檢察官提起公訴（97年度偵字第
22583 號），本院判決如下：
    主  文
乙○○傷害直系血親尊親屬之身體，累犯，處有期徒刑肆月，如
易科罰金，以新臺幣壹仟元折算壹日。又以加害生命之事，恐嚇
他人，致生危害於安全，累犯，處有期徒刑月，如易科罰金，
以新臺幣壹仟元折算壹日。應執行有期徒刑伍月，如易科罰金，
以新臺幣壹仟元折算壹日。
    事  實
一、乙○○與甲○○○之子，甲○○○為乙○○之直系血親尊親
    屬。乙○○前因偽造文書案件，經本院以92年度訴字第72號
    判處有期徒刑4 月確定，復因妨害家庭案件，經本院以91年
    度桃簡字第1417號判處有期徒刑4 月確定，經合併定應執行
    有期徒刑7 月，於民國93年3 月18日縮刑期滿執行完畢；又
    因竊盜案件，經本院以93年度易字第1091號判處有期徒刑6
    月確定，於95年1 月9 日縮刑期滿執行完畢。詎乙○○仍不
    知悛悔，其於97年9 月5 日上午10時50分許，至甲○○○位
    於桃園縣八德市○○街62號4 樓住處，因要求甲○○○交出
    戶口名簿影本未果而發生爭執、衝突，竟基於傷害甲○○○
    之犯意，徒手使力推甲○○○之身體，致甲○○○重心不穩
    跌倒，因而頭部撞到地面上之磁磚，使其受有頭皮血腫、左
    肩及左髖挫傷等傷害。又乙○○將甲○○○推倒在地後，另
    行起意，基於恐嚇之犯意，對甲○○○恫嚇稱「頭一個就要
    讓你死」，而以加害生命之事，恐嚇甲○○○，使其心生畏
    懼，致生危害於安全。
二、案經被害人甲○○○訴由桃園縣政府警察局八德分局報請臺
    灣桃園地方法院檢察署檢察官偵查起訴。
    理  由
一、本件認定事實所引用之本件卷內所有卷證資料（包含人證與
    文書證據、物證等證據）之證據能力，檢察官及被告於本院
    審理時均不爭執，且並無證據證明係公務員違背法定程序所
    取得；又卷內之各項文書證據，亦無刑事訴訟法第159 條之
    4 第1 款、第2 款顯有不可信之情況，而不得作為證據之情
    形，或有刑事訴訟法第159 條之4 第3 款其他可信特別情況
    下所製作之文書，而得作為證據，均認有證據能力。
二、被告乙○○固坦承於上開時、地，因向其母即告訴人索取戶
    口名簿影本未果而起爭執，惟矢口否認有何傷害、恐嚇犯行
    ，辯稱：伊進門後，見到伊母親打電話給伊妹妹，伊不要讓
    伊母親打電話，便拉扯伊母親手中的行動電話，伊母親因而
    在拉扯過程中跌倒，伊並無推伊母親，亦無說「頭一個就要
    讓你死」這句話云云（見本院審易卷第18頁，本院卷第17頁
    反面、18、19頁）。然查，告訴人係受「頭皮血腫、左肩及
    左髖挫傷」等傷害，有聖保祿醫院97年9 月5 日診斷證明書
    1 紙在卷可憑（見偵卷第11頁），而該「頭皮血腫、左肩及
    左髖挫傷」之傷，確實係被告用力推倒告訴人，致告訴人跌
    倒所造成，復經目擊證人Riska 供證在案（見偵卷第25頁）
    ，並經告訴人迭在警詢、偵訊中指訴綦詳（見偵卷第9 至10
    、15至16頁），就其傷勢以觀，顯非過失碰撞或自行跌倒所
    致，猶以其中尚有「頭皮血腫」之傷勢，當非輕輕推倒所致
    。而被告先謂：伊不知道告訴人為何受傷，因為告訴人的腳
    原本就每天在中醫做復健，是告訴人不小心跌倒的云云（見
    偵卷第5 頁），復謂：是伊與告訴人有拉扯，是告訴人自己
    站不穩跌倒云云（見偵卷第32頁），又謂：是伊去搶告訴人
    手機，告訴人才跌倒（見本院卷第18頁），已見翻異，其所
    辯，自無可信。又被告於推倒告訴人後，復以「頭一個就要
    讓你死」等語加以恫嚇乙節，亦據告訴人於偵查中證述歷歷
    （見偵卷第16頁），母子親情乃人倫之極，果非被告確有恫
    嚇其母之事，衡情被告之母當不致以子虛烏有之事誣指其子
    之本件被告，使其身陷囹圄之理，被告亦坦認其確有對告訴
    人起口角之衝突（見偵卷第5 、32頁），復經證人Riska 供
    證屬實（見偵卷第25頁），足徵告訴人所指，洵屬有據，被
    告所辯，尚無可採。綜上所述，本件事證已臻明確，被告傷
    害、恐嚇犯行，均堪認定，應依法論科。
三、告訴人甲○○○係被告之母，此業據被告及告訴人陳明在卷
    ，二人屬家庭暴力防治法第3 條第3 款所定之家庭成員。核
    被告乙○○所為，係犯刑法第277 條第1 項之傷害罪、第30
    5 條之恐嚇罪，均屬家庭暴力防治法第2 條第2 款所稱之家
    庭暴力罪，惟因家庭暴力防治法對於家庭暴力罪並無科處刑
    罰規定，自應分別依刑法傷害罪及恐嚇罪論科。被告所犯刑
    法第277 條第1 項之傷害罪，係對直系血親尊親屬犯傷害罪
    ，應依同法第280 條規定加重其刑。被告有事實欄一所載之
    有期徒刑科刑、執行紀錄，此有臺灣高等法院被告前案紀錄
    表在卷可稽，其受有期徒刑執行完畢後，5 年以內故意再犯
    有期徒刑以上之本罪，為累犯，均應依刑法第47條第1 項加
    重其刑，並就所犯對直系血親尊親屬為傷害罪部分，依法遞
    加重其刑。被告所犯上開2 罪間，犯意各別，行為互殊，應
    分論併罰。爰審酌被告身為人子，僅因索取戶口名簿影本之
    細故，竟對老母暴力相向，並以言詞恫嚇，徒使告訴人蒙受
    身心傷害，與其犯罪手段、告訴人所受傷害程度，及被告否
    認犯行，態度不佳等一切情狀，分別量處如主文所示之刑，
    並定其應執行之刑，及就所宣告刑及所定執行刑均諭知如易
    科罰金之折算標準，以示懲儆。
據上論斷，應依刑事訴訟法第299 條第1 項前段，刑法第277 條
第1 項、第280 條、第305 條、第47條第1 項、第51條第5 款、
第41條第1 項前段，刑法施行法第1 條之1 第1 項、第2 項前段
，判決如主文。
本案經檢察官陳仁傑到庭執行職務。
中    華    民    國    98    年    6     月    24    日
                  刑事第九庭  審判長法  官  吳為平
                                    法  官  林玉蕙
                                    法  官  蘇琬能
以上正本證明與原本無異。
如不服本判決應於收受判決後10日內向本院提出上訴書狀，並應
敘述具體理由。其未敘述上訴理由者，應於上訴期間屆滿後20日
內向本院補提理由書 (均須按他造當事人之人數附繕本)「 切勿
逕送上級法院」。
                                    書記官  何伊羚
中    華    民    國    98    年    6     月    24    日
附錄本案論罪科刑法條：
中華民國刑法第277 條第1 項（普通傷害罪）
傷害人之身體或健康者，處3 年以下有期徒刑、拘役或1 千元以
下罰金。
中華民國刑法第280 條（傷害直系血親尊親屬罪）
對於直系血親尊親屬，犯第277 條或第278 條之罪者，加重其刑
至二分之一。
中華民國刑法第305 條（恐嚇危害安全罪）
以加害生命、身體、自由、名譽、財產之事，恐嚇他人致生危害
於安全者，處2 年以下有期徒刑、拘役或3 百元以下罰金。


司法院資訊處製作；財團法人民間司法改革基金會備份。
